臺灣宜蘭地方法院民事裁定　　　　　　 100年度監宣字第36號
聲　請　人　盧玉珍
非訟代理人　何三明
上列聲請人聲請監護宣告事件，本院裁定如下：
    主  文
宣告盧愛珍（女，民國○○○年○月○○日生，身分證統一編號
：Ｚ000000000，住宜蘭縣五結鄉○○村○○路二十號）為受輔助
宣告之人。
選定盧玉珍（女，民國○○○年○月○○○日生，身分證統一編
號：Ｚ000000000）為受輔助宣告之人盧愛珍（女，民國○○○年
○月○○日生，身分證統一編號：Ｚ000000000，住宜蘭縣五結鄉
○○村○○路二十號）之輔助人。
聲請程序費用新臺幣壹仟元由受輔助宣告之人負擔。
    理  由
一、聲請意旨略以：應受輔助宣告之人盧愛珍（女，民國○○○
    年○月○○日生，身分證統一編號：Ｚ000000000，住宜蘭縣
    五結鄉○○村○○路二十號）因患有慢性妄想精神分裂症，
    致為意思表示或受意思表示及辨識其意思表示效果之能力，
    顯有不足。聲請人盧玉珍為應受輔助宣告之人盧愛珍之姊，
    爰依民法第十五條之一第一項聲請准予宣告盧愛珍為受輔助
    宣告之人，且為維護應受輔助宣告之人之各項權益，爰請併
    予選定聲請人盧玉珍擔任應受輔助宣告之人盧愛珍之輔助人
    。並提出戶籍謄本、海天醫院診斷證明書及應受輔助宣告之
    人盧愛珍之財產歸屬資料清單在卷為證。
二、按對於因精神障礙或其他心智缺陷，致為意思表示或受意思
    表示，或辨識其意思表示效果之能力，顯有不足者，法院得
    因本人、配偶、四親等內之親屬、最近一年有同居事實之其
    他親屬、檢察官、主管機關或社會福利機構之聲請，為輔助
    之宣告。民法第十五條之一第一項定有明文。
三、本院審驗應受輔助宣告之人盧愛珍之心神狀況，並採用海天
    醫院於民國一百年九月十二日以海基字第一００００八八號
    函覆，由精神科專科醫師李忠麟製作之精神鑑定報告書所載
    ：(一)應受輔助宣告之人盧愛珍約於十八歲病發幻聽、自語、
    易怒、攻擊行為等精神疾病症狀，惟因缺乏病識感而未規則
    接受治療，直至三十九歲病狀嚴重，始送至普門醫院慢性病
    分院住院治療，病情明顯改善後，轉介至員山康復之家接受
    社區復健至今；(二)應受輔助宣告之人自我照顧能力，例如進
    食、穿衣、儀容修飾及人身清潔等均能自行處理，亦可從事
    簡單家事及搭乘熟悉的公車路線，對熟識之人可主動關心、
    交談，社交能力表現大致符合一般社會規範，惟於職場或同
    儕互動之壓力調適能力稍差，日常生活亦能自行比價或購買
    所需物品，但對長期投資或資產配置較難有效考量及處理；
    (三)應受輔助宣告之人於一百年七月十五日接受鑑定時，意識
    清楚，略顯焦慮，可配合相關作業且態度和善有禮，亦能切
    題應答並清楚了解鑑定之原因及目的，記憶力、定向力、計
    算能力無明顯缺損，否認幻聽及被害妄想等症狀，理解判斷
    力及智力功能尚可，注意力表現與同教育水準相比較差，自
    我概念缺乏自信且有強迫性對人疑心，兩性互動缺乏合宜、
    適當之行為及判斷能力，須有他人輔助進行重要事務之決策
    ；(四)整體評估應受輔助宣告之人處於精神分裂病部分緩解狀
    態，受長期病情影響，致其日常生活功能有部分缺陷而需輔
    助宣告狀態等情，認應受輔助宣告之人盧愛珍現因精神障礙
    而為意思表示或受意思表示，及辨識其意思表示效果之能力
    ，顯有不足，爰依首揭法條規定，宣告盧愛珍為受輔助宣告
    之人。
四、按受輔助宣告之人，應置輔助人。輔助人有關輔助之職務，
    準用第一千一百十一條至第一千一百十一條之二之規定，民
    法第一千一百一十三條之一定有明文。再按，法院為監護之
    宣告時，應依職權就配偶、四親等內之親屬、最近一年有同
    居事實之其他親屬、主管機關、社會福利機構或其他適當之
    人選定一人或數人為監護人。法院為前項選定及指定前，得
    命主管機關或社會福利機構進行訪視，提出調查報告及建議
    。監護之聲請人或利害關係人亦得提出相關資料或證據，供
    法院斟酌。法院選定監護人時，應依受監護宣告之人之最佳
    利益，優先考量受監護宣告之人之意見，審酌一切情狀，並
    注意下列事項：(一)受監護宣告之人之身心狀態與生活及財產
    狀況；(二)受監護宣告之人與其配偶、子女或其他共同生活之
    人間之情感狀況；(三)監護人之職業、經歷、意見及其與受監
    護宣告之人之利害關係；(四)法人為監護人時，其事業之種類
    與內容，法人及其代表人與受監護宣告之人之利害關係。民
    法第一千一百十一條、第一千一百十一條之一分別定有明文
    。查聲請人之非訟代理人已陳明聲請人盧玉珍願任受輔助宣
    告之人之輔助人，本院亦認聲請人為受輔助宣告之人之姊，
    具輔助其妹之意願與能力，當認聲請人可為受輔助宣告之人
    之利益全力輔助，是由聲請人盧玉珍擔任受輔助宣告之人盧
    愛珍之輔助人，自當合於受輔助宣告之人之最佳利益。秉此
    ，本院基於受輔助宣告之人盧愛珍之最佳利益考量，復查無
    不宜由聲請人盧玉珍輔助受輔助宣告之人盧愛珍之法定事由
    ，爰依法併予選定聲請人盧玉珍擔任受輔助宣告之人盧愛珍
    之輔助人如主文。
五、依民事訴訟法第六百二十四條之一第三項、第六百零八條第
    一項，裁定如主文。
中    華    民    國   100    年    10    月    5     日
                  臺灣宜蘭地方法院家事法庭
                      法  官  陳嘉年
以上正本與原本無異。
如不服本裁定關於選定輔助人之部分，應於送達後10日內向本院
提出抗告狀，並繳納抗告費新臺幣壹仟元；其餘關於輔助宣告之
部分，不得抗告。
中    華    民    國   100    年    10    月    5     日
                      書記官  吳慧芳